臺灣基隆地方法院民事簡易判決
111年度基勞簡字第2號
原      告  陳天生  
訴訟代理人  張漢榮律師
被      告  莊鴻銘  

訴訟代理人  李秀珍  
被      告  詹有義  



上列當事人間職業災害事件，本院於民國111年6月16日言詞辯論
終結，判決如下：
    主      文
被告應給付原告新臺幣貳拾陸萬伍仟元，及被告莊鴻銘自民國一
百一十一年一月二十三日起、被告詹有義自民國一百一十一年四
月二十九日起，均至清償日止，按週年利率百分之五計算之利息
。
訴訟費用新臺幣貳仟捌佰柒拾元由被告負擔。
本判決得假執行，但被告如以新臺幣貳拾陸萬伍仟元預供擔保，
得免為假執行。
    事實及理由
壹、程序事項
一、債務人對於支付命令之全部或一部，得於送達後20日之不變
    期間內，不附理由向發命令之法院提出異議。債務人對於支
    付命令於法定期間合法提出異議者，支付命令於異議範圍內
    失其效力，以債權人支付命令之聲請，視為起訴或聲請調解
    ，民事訴訟法第516條第1項、第519條第1項定有明文。原告
    因請求給付職業災害術後療養金，聲請本院對被告莊鴻銘、
    詹有義核發支付命令，關於被告詹有義部分支付命令之聲請
    因應送達處所不明予以駁回，被告莊鴻銘則對本院核發之11
    0年度司促字第9645號支付命令聲明異議，依前揭規定，本
    院上開支付命令失其效力，以原告支付命令之聲請，視為起
    訴。
二、訴狀送達後，原告不得將原訴變更或追加他訴，但請求之基
    礎事實同一、擴張或減縮應受判決事項之聲明者，不在此限
    ，民事訴訟法第255條第1項第2款、第3款定有明文。查原告
    係起訴請求被告莊鴻銘給付新臺幣（下同）27萬元，及自民
    國110年8月5日起至清償日止，按週年利率5%計算之利息，
    於本院111年4月28日言詞辯論期日提出民事準備書狀追加詹
    有義為被告，及以民事準備書㈡狀縮減聲明如後，核屬減縮
    應受判決事項之聲明，且係本於被告應履行協議書之同一基
    礎事實，符合上開規定，應予准許。
三、被告詹有義經合法通知，未於最後言詞辯論期日到場，核無
    民事訴訟法第386條各款所列情形，依民事訴訟法第436條第
    2項、第385條第1項前段規定，准原告之聲請，由其一造辯
    論而為判決。
貳、實體事項
一、原告主張：原告受雇於豐藝工程行期間，於110年6月15日發
    生職業災害，依勞動基準法（下稱勞基法）第59條第1款、
    第2款規定，勞工因遭遇職業災害而致傷害時，雇主本應補
    償必需之醫療費用及不能工作期間之工資，原告雖於110年1
    2月27日在社團法人基隆市勞資和諧促進會與豐藝工程行調
    解成立，豐藝工程行以20萬元作為職業災害期間工資補償之
    和解金，但原告受傷期間已經支付醫療費用11萬1,838元，
    另住院期間及休養6個月期間約需看護費用41萬4,000元 ，
    因被告二人係原告之實際上雇主，故於110年6月19日與原告
    簽訂協議書（下稱系爭協議書），被告二人同意給付原告30
    萬元作為醫療費用之補償，被告僅於110年7月7日匯款3萬元
    予原告，且扣除被告於原告送醫當日給付之救護車費用5,00
    0元後，尚有26萬5,000元未給付，為此依系爭協議書約定請
    求被告給付原告26萬5,000元，及被告莊鴻銘自支付命令送
    達翌日起、被告詹有義自民事準備書狀繕本送達翌日起，均
    至清償日止，按週年利率5%計算之利息。
二、被告抗辯大致如下：
　㈠被告莊鴻銘部分：被告莊鴻銘係豐藝工程行負責人之先生，
    委託訴外人藍志雄施作泥作工程，原告是藍志雄找來臨時幫
    忙抺壁，係向藍志雄領取工資。被告於110年6月19日至原告
    家中探視，經上包旻杰工程有限公司（下稱旻杰公司）周旻
    志告知，因工地有意外保險，若不與原告達成協議，就不將
    保險醫療費用賠償原告，被告不得已被迫簽下系爭協議書，
    於110年7月7日匯款3萬元，因無力負擔其餘款項，原告即不
    斷檢舉豐藝工程行違反職業安全衛生法，以致一再被處以罰
    鍰，另原告已於110年12月14日與豐藝工程行成立調解，由
    豐藝工程行分期給付20萬元，原告不應再向被告請求。
　㈡被告詹有義部分：他與豐藝工程行沒有關係，只是找被告莊
    鴻銘一起合作承攬旻杰公司的工程，旻杰公司表示工地有投
    保意外險，若不與原告達成協議，旻杰公司就不負擔原告的
    醫藥費，且原告在工地未配戴安全帽，亦有過錯。
　㈢並均答辯聲明：原告之訴駁回。
三、經查，原告主張受雇於豐藝工程行期間，於110年6月15日發
    生職業災害致身體受傷，被告係原告實際上之僱主，於110
    年6月19日與原告簽訂系爭協議書，同意給付原告術後療養
    金30萬元，被告已給付3萬5,000元之事實，已有原告提出系
    爭協議書為證，且為被告所不爭執，可以相信為真實可採。
    惟原告請求被告給付26萬5,000元，為被告所否認，並以前
    詞置辯，本院判斷如下：
　㈠勞工因遭遇職業災害而致死亡、失能、傷害或疾病時，雇主
    應依下列規定予以補償。一、勞工受傷或罹患職業病時，雇
    主應補償其必需之醫療費用。職業病之種類及其醫療範圍，
    依勞工保險條例有關之規定。二、勞工在醫療中不能工作時
    ，雇主應按其原領工資數額予以補償。但醫療期間屆滿二年
    仍未能痊癒，經指定之醫院診斷，審定為喪失原有工作能力
    ，且不合第三款之失能給付標準者，雇主得一次給付四十個
    月之平均工資後，免除此項工資補償責任。勞基法第59條第
    1款及第2款分別定有明文。又和解為當事人約定，互相讓步
    ，以終止爭執或防止爭執發生之契約。和解有使當事人所拋
    棄之權利消滅及使當事人取得和解契約所訂明權利之效力，
    民法第736條、第737條分別定有明文。是和解契約合法成立
    ，兩造當事人即均應受該契約之拘束，縱使一造因而受不利
    益之結果，亦不得事後翻異，更就和解前之法律關係再行主
    張（最高法院19年上字第1964號判例參照）。查原告受雇於
    豐藝工程行期間，於110年6月15日發生職業災害致身體受傷
    ，與被告於110年6月19日簽訂系爭協議書約定：「茲因甲方
    ：陳天生因受雇於乙方丰藝工程行，於施工期間造成受傷，
    乙方同意甲方術後療養金新台幣30萬元整，於七月五日支付
    第一筆6萬元整，爾後每月五日，支付新台幣3萬元整共9期
    。侍候（按：「嗣後」之誤）甲乙雙方不得有另何異議。甲
    方：陳天生。乙方：蔡有義、莊鴻銘」既已揭明立書當事人
    為兩造，堪認雙方已就原告受僱豐藝工程行期間發生職業災
    害之醫療費用補償成立和解契約，被告自應受和解契約之拘
    束，不得事後翻異，更就和解前之法律關係再行主張，被告
    辯稱原告在工地未配戴安全帽，亦有過錯云云，不足採信。
    另被告雖謂係被迫方簽立系爭協議書云云，並未提出證據以
    為證明，自不足採。
　㈡勞資爭議經調解成立或仲裁者，依其內容當事人一方負私法
    上給付之義務，而不履行其義務時，他方當事人得向該管法
    院聲請裁定強制執行並暫免繳裁判費；於聲請強制執行時，
    並暫免繳執行費，勞資爭議處理法第59條定有明文。是勞資
    爭議經調解成立者，固應視為爭議當事人間之契約，然對於
    非調解爭議之當事人，自未具效力。查原告曾於110年11月2
    6日就本件職業災害之賠償紛爭以豐藝工程行為對造，向基
    隆市政府申請勞資爭議調解，有110年12月14日調解紀錄可
    憑，之後於110年12月27日調解成立內容如下：「⒈對造人（
    豐藝工程行）以200,000元作為職業災害期間工資補償之和
    解金。⒉第1點款項之清償方式為：111年1月27日前電匯第一
    期款30,000元予申請人，之後於111年2月開始，每月最後一
    日前電匯10,000元至申請人帳戶到第1點款項全部清償完為
    止，一期未付視為全部到期。⒊申請人同意職業災害期間工
    資補償請求金額，除第1點之金額外，不再請求。」核僅在
    規範原告與豐藝工程行間之權利義務關係，並僅有原告與豐
    藝工程行法定代理人李秀珍分別於調解結果欄位以勞資雙方
    身分簽名，足見被告並非上開調解之當事人至明，該調解於
    兩造間自不發生拘束力。又系爭調解成立內容，僅規範原告
    職業災害期間之工資補償為20萬元，不得另為請求，並不包
    括原告因傷支付之醫療費用及住院、休養期間聘請看護照料
    日常生活之看護費用，被告抗辯原告已與豐藝工程行成立調
    解，不得向被告再為求償云云，自屬無據。　
四、從而，原告依系爭協議書之約定，請求被告給付26萬5,000
    元，及被告莊鴻銘自支付命令送達翌日即起111年1月23日、
    被告詹有義自民事準備書狀繕本送達翌日即111年4月29日起
    ，均至清償日止，按週年利率5%計算之利息，為有理由，應
    予准許。
五、本判決係就勞動事件勞工之給付請求，所為雇主敗訴之判決
    ，依勞動事件法第44條第1項、第2項規定，依職權宣告假執
    行，同時酌定相當之金額，宣告雇主即被告得提供擔保而免
    為假執行。
六、本件事證已經明確，兩造其餘之攻擊或防禦方法及未經援用
    之證據，經本院斟酌後，認為均不足以影響本判決之結果，
    自無一一詳予論駁之必要，併此敘明。
七、據上論結，本件原告之訴為有理由，依民事訴訟法第436條
    第2項、第385條第1項前段、第78條、第87條第1項，勞動事
    件法第15條、第44條第1項、第2項，判決如主文。
中　　華　　民　　國　　111 　年　　6 　　月　　30　　日
                  基隆簡易庭法　官　陳湘琳　　　　　
以上正本係照原本作成。　　　　　　　　　  
對於本件判決如有不服，應於收受送達後20日內向本院提出上訴
書狀，上訴於本院合議庭，並按他造當事人之人數附具繕本。如
委任律師提起上訴者，應一併繳納上訴審裁判費。
中　　華　　民　　國　　111 　年　　6 　　月　　30　　日
                            書記官　陳柏宏